臺灣板橋地方法院刑事判決　　　　　　　　　　　　九十二年度易字第二八六三號
　　公　訴　人　臺灣板橋地方法院檢察署檢察官
　　被　　　告　丁○○
　　　　　　　　甲○○
　　　　　　　　戊○○起訴書.
　　共　　　同
　　選任辯護人　江淑卿律師
右列被告等因傷害案件，經檢察官提起公訴（九十二年度偵續字第二四八號），本院
判決如左：
    主  文
丁○○傷害人之身體，處有期徒刑參月，如易科罰金，以參佰元折算壹日。鐵鍋壹個
沒收。
甲○○、戊○○均無罪。
    事  實
一、丁○○於民國九十一年二月二日晚上，邀集友人戊○○（起訴書誤載為賴進修）
    、甲○○（以上二人詳下無罪部分）、乙○○、丙○○等人，在台北縣樹林市○○街二二三巷六號住處飲酒聊天，迄晚上十一時許，當地里長己○○行經該處，
    見狀亦進入屋內參與聊天。於晚上十一時三十分許，席間提及有人向附近攤商收
    取不當金錢，及有關違章建築拆除之事，己○○在言談中質問丁○○何以向里民
    散布對其不利之流言，雙方因而發生口角爭執，在衝突中己○○突將桌上之湯鍋
    潑向丁○○，丁○○不甘受辱，竟基於普通傷害之故意，持該鐵製之湯鍋（丁○○所有，於審理中提出扣案）朝己○○之臉部敲擊，致己○○受有右側觀骨額骨
    及眼上緣開放性骨折、右側鼻淚管斷裂、右眼外傷性眼瞼下垂及多處臉部撕裂傷
    之傷害。
二、案經被害人己○○訴由台北縣政府警察局樹林分局報請台灣板橋地方法院檢察署
    檢察官偵查起訴。
    理  由
壹、被告丁○○有罪部分：
一、訊據被告丁○○固坦承於右揭時地與被害人己○○發生口角，並以其所有之鐵鍋
    撥向被害人己○○之事實不諱，但矢口否認被訴傷害之犯行，辯稱：因被害人己○○突將桌上之湯鍋潑向伊，在慌亂中伊隨手將湯鍋撥開，不知是否如此造成被
    害人己○○受傷，伊並無傷人之故意云云。惟查，右揭衝突發生情形，業據被告
    丁○○在警詢時及偵審中供承在卷，核與同案被告甲○○、戊○○之供述，被害
    人己○○、證人乙○○、丙○○證述之情節大致相符，並有長庚紀念醫院甲種診
    斷證明書一紙在卷可稽。被害人己○○雖證稱：當時在場之人係相對而坐，伊與
    甲○○、戊○○、乙○○比鄰而坐，丁○○、游太太、丙○○則坐在伊對面，不
    知何人動手等語，而被告丁○○則坦承係其將鐵製湯鍋撥回，依各在場者所證各
    節及現場位置相互勾稽，當時持鐵鍋攻擊被害人己○○者，應係坐於對面之被告
    丁○○。次查，被害人己○○證稱：伊打翻湯鍋後，遭被告甲○○抓住雙手，被
    告戊○○趁隙朝伊腹部打一拳，接著遭人持不明物體攻擊臉部等語，是其打翻湯
    鍋至臉部受攻擊之間，容間隔相當時間，故被告丁○○所辯係受湯鍋潑灑，本能
    地將湯鍋撥開云云，顯不可採。又觀諸被害人己○○所受傷勢，有右側觀骨額骨
    及眼上緣開放性骨折、右側鼻淚管斷裂、右眼外傷性眼瞼下垂及多處臉部撕裂傷
    ，傷勢嚴重，應係受外力嚴重碰撞所致。換言之，被告丁○○係手持該鐵鍋朝被
    害人己○○揮擊，始會造成如此傷害，被告丁○○所辯：伊並無毆打被害人己○○之故意云云，顯屬事後卸責之詞，不足採信，本案事證明確，被告丁○○傷害
    之犯行洵堪認定。
二、核被告丁○○所為，係犯刑法第二百七十七條第一項之普通傷害罪。爰審酌本案
    係被害人己○○先行挑釁所引發，被告丁○○犯罪之動機、目的、手段，犯罪所
    生之危害，被害人己○○所受之傷勢，及被告丁○○犯罪後態度，迄今雙方尚未
    達成和解等一切情狀，量處如主文所示之刑，並諭知易科罰金之折算標準，以資
    懲儆。至鐵鍋一個（業經被告丁○○於本院審理中提出扣案），係被告丁○○所
    有供犯罪用之物，業如前述，應依刑法第三十八條第一項第二款宣告沒收。
貳、被告甲○○、戊○○無罪部分：
一、公訴意旨略謂：被告甲○○、戊○○與被告丁○○（詳前有罪部分）三人於九十
    一年二月二日下午十一時三十分許，在台北縣樹林市○○街二二三巷六號，基於
    普通傷害之犯意聯絡，由被告朱富國捉住被害人己○○，再由被告戊○○動手毆
　　打，造成被害人己○○受有右側觀骨額骨及眼上緣開放性骨折、右側鼻淚管斷裂
　  、右眼外傷性眼瞼下垂及多處臉部撕裂傷之傷害。案經被害人己○○訴由台北縣
    政府警察局樹林分局報請台灣板橋地方法院檢察署檢察官偵查起訴，因認被告甲○○、戊○○二人均涉犯刑法第二百七十七條第一項之普通傷害罪嫌。
二、公訴人認被告甲○○、戊○○二人涉犯右揭罪嫌，無非以告訴人己○○指訴其打
    翻湯鍋後，立即遭被告甲○○抓住雙手、遭被告戊○○朝腹部毆打一拳，及有診
    斷證明書一紙，為其主要論據。
三、按犯罪事實應依證據認定之，無證據不得認定犯罪事實；又不能證明被告犯罪者
    ，應諭知無罪之判決，刑事訴訟法第一百五十四條第二項、第三百零一條第一項
    ，分別定有明文。次按事實之認定，應憑證據，如未能發現相當證據，或證據不
    足以證明，自不能以推測或擬制之方法，以為裁判基礎；又認定不利於被告之事
    實，須依積極證據，苟積極證據不足為不利於被告事實之認定時，即應為有利於
    被告之認定，更不必有何有利之證據，最高法院亦著有四十年台上字第八六號、
    三十年上字第八一六號判例可稽。訊據被告甲○○、戊○○二人均堅決否認被訴
    傷害己○○之犯行，被告甲○○辯稱：伊當時趴在餐桌上睡覺，醒來時被害人己○○已受傷流血，不知發生何事，並未在衝突中抱住被害人己○○等語；被告戊○○則辯稱：被告丁○○與被害人己○○發生衝突時，伊僅在旁觀看，並未參與
    毆打等語。
四、經查：
　　（一）本案被告甲○○、戊○○二人自警詢、偵查迄本院審理中，均堅詞否認犯
　　　　　行，則本案已乏被告甲○○、戊○○二人之自白。而告訴人之指訴，其目
　　　　　的在使被告受刑事處分，是其指訴常有誇大或悖離事實之情形，故告訴人
　　　　　指訴被告犯罪時，除應調查其所訴各節有無瑕疵外，更應調查所訴與卷內
　　　　　其他之事證是否相符，始得為論罪科刑之依據。又本案告訴人在警詢及偵
　　　　　查中之指訴，非但前後不一，且屬審判外之陳述，自應以其在本院審理中
　　　　  以證人身分具結，並經交互詰問後所得之陳述為據。
    （二）刑法第二十八條所指之共同正犯，係指二人以上共同實施犯罪行為而言。
          易言之，共同正犯間對犯罪行為須有犯意之聯絡，行為之分擔。姑不論被
          告甲○○、戊○○二人均否認犯行，依被害人己○○所述案發經過情形，
          其一打翻湯鍋後，立即遭被告甲○○抓住雙手、遭被告戊○○毆打腹部，
          則其二人在此立即反應下，應僅屬單純制止被害人己○○之挑釁行為，能
          否視為傷害被害人己○○行為之一部分，已非無疑。況被害人己○○亦證
          稱：當時並未聽聞被告丁○○有唆使打人之言語，是公訴人指被告甲○○
          、戊○○二人與被告丁○○為有犯意聯絡之共同正犯，並應就前開被告游
          茂樹所造成之傷害共同負責，尚有誤會。
    （三）刑法第二百七十七條第一項之普通傷害罪係「結果犯」，須被告之行為已
          對人之身體、健康發生傷害之結果，始得以本罪相繩。被害人己○○於審
          理中雖證稱：遭被告戊○○毆打腹部一拳云云，並提出診斷證明書為證。
　　　　　但本件診斷證明書係九十一年二月六日所開，在被害人己○○九十一年二
　　　　　月四日製作警詢筆錄，表明提出傷害告訴之後，且為「甲種」診斷證明書
　　　　　，顯見係為本案訴訟證明使用。但其上所載被害人己○○之傷勢，為右側
          觀骨額骨及眼上緣開放性骨折、右側鼻淚管斷裂、右眼外傷性眼瞼下垂及
          多處臉部撕裂傷，均集中在臉部右眼部位，即前開被告丁○○攻擊之部位
          ，不及其他。縱被告戊○○確有毆打被害人己○○，亦無證據證明業已發
          生傷害之結果，而符合刑法第二百七十七條第一項之構成要件，自難以本
          罪相繩。
    （四）綜上所述，本件公訴人在起訴時所提出之證據，並不足以證明被告甲○○
          、戊○○二人犯罪。此外，復查無其他積極證據，足資證明被告甲○○、
          戊○○二人涉有任何傷害己○○之犯行，或與被告丁○○間有共同之犯意
          聯絡，而應就被告丁○○傷害部分負責，本案既不能證明其二人犯罪，爰
          依首開法條規定及判例意旨，諭知被告甲○○、戊○○二人均無罪之判決
          。
據上論斷，應依刑事訴訟法第二百九十九條第一項前段、第三百零一條第一項，刑法
第二百七十七條第一項、第四十一條第一項前段、第三十八條第一項第二款，罰金罰
鍰提高標準條例第一條前段、第二條，判決如主文。
本案經檢察官王家春到庭執行職務。
中　　　華　　　民　　　國　　九十三　　年　　　九　　　月　　 三十 　　日
                                      臺灣板橋地方法院刑事第七庭
                                          審判長法  官  鄭  水  銓
　　　　　　　　　　　　　　　　　　　　　　　　法  官  劉　元　斐
                                          　　　法  官  楊　志　雄
右正本證明與原本無異。
如不服本判決，應於判決送達後十日內，向本院提出上訴狀。
　　　                                          書記官  陳  淑  芳
中　　　華　　　民　　　國　　九十三　　年　　　十　　　月　　　七　　　日
附錄本案論罪科刑法條全文：
刑法第二百七十七條
傷害人之身體或健康者，處三年以下有期徒刑，拘役或一千元以下罰金。
犯前項之罪，因而致人於死者，處無期徒或七年以上有期徒刑，致重傷者，處三年以
上、十年以下有期徒刑。
